【裁判字號】    95,上重訴,61
【裁判日期】    951116
【裁判案由】    毒品危害防制條例
【裁判全文】
臺灣高等法院臺中分院刑事判決        95年度上重訴字第61號
上  訴  人  臺灣彰化地方法院檢察署檢察官
上  訴  人
即  被  告  乙○○
上  訴  人
即  被  告  丁○○
                    （另案於臺灣彰化監獄彰化分監執行中）
共      同
指定辯護人  本院公設辯護人  丙○○
上列上訴人因被告毒品危害防制條例案件，不服臺灣彰化地方法
院95年度訴字第970號中華民國95年8月10日第一審判決（起訴案
號：臺灣彰化地方法院檢察署95年度偵字第1566號），提起上訴
，本院判決如下：
    主  文
原判決撤銷。
乙○○、丁○○共同連續販賣第一級毒品，均累犯，乙○○處有
期徒刑玖年陸月，丁○○處有期徒刑捌年陸月。扣案之第一級毒
品海洛因貳拾壹包（其中貳拾包合計淨重捌拾陸點伍玖公克，另
壹包毛重零點參公克）沒收銷燬之；另扣案之電子秤貳臺、號碼
0000000000號、0000000000號行動電話（
不含ＳＩＭ卡）貳支、塑膠分裝袋壹大包及因販賣第一級毒品所
得合計新臺幣壹萬玖仟陸佰元，均沒收。
    事  實
一、乙○○前曾於民國八十四年間因違反肅清煙毒條例、麻醉藥
    品管理條例等案件，經本院分別以八十四年度上訴字第四四
    一號、八十四年度上易字第三五五號判處有期徒刑三年二月
    、六月確定，嗣經本院定應執行有期徒刑三年四月確定（原
    審判決誤載為經法院分別判處有期徒刑三年、四月，並定應
    執行有期徒刑三年二月確定），經入監執行，於八十六年三
    月六日假釋出監；嗣又於八十八年間，因施用第一、二級毒
    品案件，經臺灣彰化地方法院以八十八年度訴字第六一號分
    別判處有期徒刑一年、八月，並定應執行有期徒刑一年六月
    確定，之後並撤銷上開假釋，再於八十八年五月十日入監執
    行殘刑及接續執行上開一年六月有期徒刑，於九十三年六月
    十五日再次縮短刑期假釋出監，其後於九十三年十月八日假
    釋期滿未經撤銷而執行完畢。丁○○前曾因違反肅清煙毒條
    例案件，經本院以八十三年度上訴字第三三○一號判處有期
    徒刑四年確定，又因違反麻醉藥品管理條例案件，經臺灣彰
    化地方法院以八十三年度訴字地一五二九號分別判處有期徒
    刑五年七月（販賣部分）、五月（施用部分），丁○○不服
    提起上訴，經本院以八十四年度上訴字第二四○四號就原判
    決關於販賣化學合成麻醉藥品部分暨執行刑撤銷，改判有期
    徒刑四年（販賣部分）其他部分上訴駁回（施用部分維持有
    期徒刑五月），並定應執行有期徒刑四年四月確定，二案接
    續執行，於八十六年十二月三十一日假釋出監，嗣撤銷假釋
    ，再於九十年二月十四日入監執行殘刑四年七月二十四日，
    其後於九十四年六月二十二日縮短刑期執行完畢。
二、詎乙○○、丁○○猶不知悛悔，明知海洛因係毒品危害防制
    條例所管制之第一級毒品，竟為謀取暴利，而共同基於意圖
    販賣海洛因以營利之概括犯意聯絡，於下列時間、地點，以
    乙○○所有號碼0000000000號、0000000
    000號行動電話為連絡工具，共同連續販賣第一級毒品海
    洛因予楊唸莒、盧萬華、張閔傑各四次、一次、八次，其情
    節如下：
(一)、楊唸莒以其行動電話號碼0000000000號與乙○○
    所有上開0000000000號行動電話連絡，由丁○○
    接聽後，乙○○、丁○○共同於九十四年十月十二日、九十
    四年十二月九日、九十五年一月十二日、九十五年二月七日
    ，在彰化縣社頭鄉○○村○○路六一八號住處附近，連續販
    賣毒品海洛因予楊唸莒共四次，均由丁○○出面交付毒品並
    取得販毒價款，其中前二次價格均各為新臺幣（下同）一千
    元，後二次則各為八百元，合計三千六百元。
(二)、盧萬華以其行動電話號碼0000000000號與乙○○
    所有0000000000號行動電話連絡，由乙○○接聽
    後，乙○○、丁○○共同於九十五年二月三日，在彰化縣社
    頭鄉○○村○○路六一八號住處附近，販賣毒品海洛因予盧
    萬華一次，由乙○○出面交付毒品並取得販毒價款，該次價
    格為一千元。
(三)、張閔傑以其行動電話號碼0000000000號或彰化縣
    二水鄉二水火車站之公共電話與乙○○所有上開00000
    00000號行動電話連絡，由丁○○（九十五年一月三十
    日、三十一日）或乙○○（九十五年二月一日至同年月六日
    ）接聽後，乙○○、丁○○共同自九十五年一月三十日起，
    至九十五年二月六日止，在彰化縣員林鎮大排水溝前（九十
    五年一月三十日）、彰化縣社頭鄉○○村○○路六一八號住
    處附近（其餘各次），連續按日販賣毒品海洛因予張閔傑共
    八次，第一次由丁○○出面交付毒品並取得販毒價款，其餘
    各次均由乙○○出面交付毒品並取得販毒價款，其中第一次
    交易價格為一千元，其餘七次均各為二千元，合計一萬五千
    元。
三、嗣於九十五年二月七日由檢察官持臺灣彰化地方法院核發之
    搜索票，指揮彰化縣警察局田中分局員警在彰化縣社頭鄉○
    ○村○○路六一八號前埋伏，於同日十九時三十分許，楊唸
    莒最後一次向丁○○購買價格八百元之毒品海洛因，並由丁
    ○○交付一包海洛因（毛重約零‧三公克）予楊唸莒收受持
    有時，為檢察官指揮彰化縣警察局田中分局員警當場上前追
    捕查獲，並扣得上開丁○○售予楊唸莒之毒品海洛因一包（
    毛重約‧點三公克），繼而在彰化縣社頭鄉○○村○○路六
    一八號處搜索扣得供其等供販賣、業已分裝之毒品海洛因二
    十包（合計淨重八六‧五九公克，空包裝總重九‧五四公克
    ）、其等所有供販毒所用電子磅二臺、乙○○所有供聯繫販
    賣毒品海洛因使用之號碼0000000000號、000
    0000000號行動電話（均含ＳＩＭ卡，但沒收時不含
    ＳＩＭ卡）二支、分裝袋一大包，以及販賣毒品海洛因所得
    款項合計一萬九千六百元等物，以及與販賣第一級毒品無關
    之0000000000號行動電話（含ＳＩＭ卡）一支、
    未建置ＳＩＭ卡之行動電話手機二支、塑膠小湯匙一支、帳
    冊一本、安非他命三包、安非他命吸食器一組及其他現金九
    萬七千六百元。
四、案經彰化縣警察局田中分局報告臺灣彰化地方法院檢察署檢
    察官偵查起訴。
    理  由
甲、有罪部分：
壹、證據能力部分：
    查，後開證人楊唸莒、盧萬華、張閔傑等人於警詢、偵訊時
    之供述以及內政部警政署刑事警察局九十五年四月二十四日
    刑鑑字第○九五○○五八○八五號測謊鑑定書，業經被告乙
    ○○、丁○○同意作為證據（見本院卷第八三頁），且各該
    警詢、偵訊筆錄復經被詢問人閱覽後親自簽名捺印，而測謊
    鑑定前業經受測人即被告乙○○、丁○○簽名同意，並表明
    其等身體狀況還可以、良好，鑑定前睡眠六、八小時，並以
    熟悉測試法、區域比對法等科學鑑定方法實施鑑定，本院審
    酌各該警詢、偵訊筆錄、測謊鑑定書作成時之情況，認為適
    當，依刑事訴訟法第一百五十九條之五第一項規定，得為證
    據，具有證據能力。
貳、實體部分
一、上開事實，業據被告乙○○、丁○○二人於原審準備程序、
    審理時認罪而坦承不諱，被告二人上訴後，被告乙○○仍自
    白不諱，被告丁○○於本院準備程序亦承認上開販賣第一級
    毒品犯行，繼則辯稱：伊係受乙○○之託，出面轉交第一級
    毒品給楊唸莒；嗣又改稱：係證人楊唸莒、張閔傑拿錢給伊
    ，伊再向乙○○購買後轉交給楊唸莒、張閔傑云云。經查：
(一)、上開事實，業據被告乙○○於原審及本院準備、審判程序均
    供認不諱，至被告丁○○於原審準備程序、審判程序及本院
    準備程序中先後供稱：「我認罪。我有為乙○○送毒品海洛
    因給楊唸莒、張閔傑。販毒的時間、地點、方式均如起訴書
    及附表所載。」「（被告你二人是否確實有檢察官起訴書所
    載之犯罪行為？）有。」「我認罪，請求給我一次機會。我
    真心悔改。」「原審判決認定之犯罪事實內我認罪」等語（
    見原審卷第五六頁背面、第九二頁背面、九三頁背面、本院
    卷第八一頁）。
(二)、又證人楊唸莒、盧萬華、張閔傑之證詞如下：
１、【證人楊唸莒】先於九十五年二月七日警詢證稱：「九十五
    年二月七日十九時十分許，我以我的行動電話000000
    0000號打給該女子（0000000000），相約在
    彰化縣社頭鄉○○路六一八號前交易……在上述交易時、地
    ，並由一名身著白色上衣之女子拿海洛因一包（毛重約零‧
    三公克）給我，我拿新台幣八百元交給該女子後，駕車離去
    ……〔（警方提示指證照片中（四名女子），是何人與你於
    九十五年二月七日十九時十五分許，在彰化縣社頭鄉○○路
    六一八號前交易海洛因毒品之人？〕是編號(一)之女子。……
    〔與你以電話聯絡交易毒品之女子，是否為現於本隊辦公室
    內之女子（丁○○）？〕是該女子。（你向該女子購買幾次
    毒品？）二次。……九十五年一月十一日下午以同樣的電話
    號碼聯絡，在同樣的地點交易，海洛因一包，價錢新台幣八
    百元」等語（見警詢卷第十五頁背面、十六頁），同日並在
    警方提供四名女子照片之指認紀錄表中，指認出被告丁○○
    （即該頁照片編號(一)）即販賣毒品給證人楊唸莒之人，有指
    認照片在卷可稽（見警詢卷第二六頁）；復於九十五年二月
    八日偵查中具結證稱：「（海洛因如何來的？）我不知道名
    字是那個女的，我昨天拿八百元向她買的。〔（提示警卷指
    認紀錄表）是那一個？〕（經閱覽後）指認第一個。……（
    如何跟該女子聯絡？）用手機，我的手機是0000000
    000，對方好像是0000000000。……（你跟該
    女子交易過幾次？）二、三次。（每次用多少錢買？）分別
    一千、一千、八百元。（三次分別的時間？）第一次去年十
    月十二日下午二、三時，地點一樣在該處，第二次是在去年
    十二月九日下午二、三時，地點一樣在該處，第三次在今年
    一月十二日下午四、五時，地點一樣在該處。（第四次？）
    就是昨天（按：九十五年二月七日）下午七、八時的時候。
    （買多少錢？）八百元。（是否跟男的買過？）我沒有看過
    那個男的，我只看過那個女的，我都是向那的女的買的」等
    語（見偵查卷第五十、五一頁）。
２、【證人盧萬華】於九十五年二月七日警詢證稱：「我是以我
    的行動電話0000000000撥打000000000
    0購買毒品。（你所撥打0000000000向何人購買
    毒品？）是綽號『寬宏』所使用的。（警方當場提示嫌疑人
    相片經你指認，第幾號犯罪嫌疑人販賣第一級毒品給你？）
    經我指認我是向編號一號之男子所購買，他就是綽號『寬宏
    』之男子。（綽號『寬宏』之男子真實姓名為何？）我不知
    道（經警方查明為乙○○）。（經警方於九十五年二月三日
    十六時二十七分在彰化縣社頭鄉○○村○○路六一八號前蒐
    證，發現你駕駛ＤＥ－三二七七前往該處，你隨即下車入屋
    內，你是做何事？）我是去向乙○○購買毒品。（你向樸文
    魂購買何種毒品？價格為何？）我是向乙○○購買第一級毒
    品海洛因。我每次均購買一小包毒品，價值新台幣一千元。
    （你共向乙○○購買幾次毒品？）我共向乙○○購買二次毒
    品，今天（按：九十五年二月七日）是第二次前往購買毒品
    ，但還沒有買到就被警方查獲」等語（見警詢卷第二十、二
    一頁），同日並在警方提供四名男子照片之指認紀錄表中，
    指認出被告乙○○（即該頁照片編號(一)）即販賣毒品給證人
    盧萬華之人，有指認照片在卷為憑（見警詢卷第二三頁）；
    復於九十五年二月八日偵查中具結證稱：「（是否有買毒品
    ？）有，昨天還沒買到。（要去跟何人買？）乙○○。〔（
    提示警卷指認紀錄表）是那一個？〕（經閱覽後）指認第一
    個。……（如何跟乙○○聯絡？）用手機，我的手機是00
    00000000，對方好像是0000000000（按
    ：實際上係0000000000）。……（跟對方買過幾
    次？）二次，第二次就被捉了。……（上一次是跟誰買的？
    ）乙○○。（時間為何？）過年前（地點？）昨天被查獲的
    地點買的。……（你跟乙○○買毒品一次買多少錢？）一包
    一千元」等語（見偵查卷第五六、五七頁）。
３、【證人張閔傑】先於九十五年四月十四日警詢證稱：「（警
    方人員調閱丁○○、乙○○販毒案所使用之0000000
    000號行動電話中於九十五年一月三十日及三十一日，你
    以行動電話0000000000號相互通聯，你們做何事
    ？）九十五年一月三十日晚上及九十五年一月三十一日中五
    ，我以行動電話0000000000號打0000000
    000找綽號『阿姊』購買毒品。（當時你與何人？在何處
    交易？購買金額多少？數量多少？）九十五年一月三十日晚
    上我是聯絡完，在員林鎮大排水溝前以新台幣一千元與綽號
    『阿姊』購買毒品海洛因一小包。九十五年一月三十一日中
    午我是在社頭鄉○○路以新台幣二千元與綽號『阿兄』購買
    毒品海洛因一包。（警方現提示照片二張，共四名男子與四
    名女子，你認識哪一個？當中哪一個是綽號『阿姊』『阿兄
    』？）警方提示女子相片中我只認識編號一號的女子是綽號
    『阿姊』丁○○，警方提示男子相片中我只認識編號一號的
    男子是綽號『阿兄』乙○○。（你除了上述二次毒品交易之
    外，是否還有其他毒品交易情事？）我於九十五年二月一日
    至九十五年二月六日止，與乙○○交易毒品約有六次。（你
    在何地？何時間？以何方式聯絡交易毒品？每次購買數量多
    少？金額多少？）我都是在二水火車站的公用電話先打乙○
    ○行動電話0000000000，告知我要購買毒品，然
    後我到社頭火車站再打乙○○行動電話000000000
    0說我到了，後再約定地點交易（社頭鄉○○路段），每次
    我都以新台幣二千元向乙○○購買毒品一包」等語（見偵查
    卷第一二七至一二九頁），同日並在警方提供四名男子及四
    名女子照片之指認紀錄表中，指認出被告乙○○、丁○○（
    均該頁照片編號(一)）即販賣毒品給證人張閔傑之人，有指認
    照片在卷可稽（見偵查卷第一一六、一二○頁）；復於九十
    五年四月十八日偵查中具結證稱：「〔（提示卷附之指認相
    片）經你指認綽號『阿姊』即是丁○○，綽號『阿兄』即是
    乙○○？〕（經閱覽後）均是第一個，在警局均是我指認及
    親自簽名並捺印的。……（你手機號碼幾號？）00000
    00000。……（警方調閱丁○○、乙○○販毒案所使用
    之0000000000號行動電話中，九十五年一月三十
    日、三十一日你以行動電話0000000000號相互通
    聯，你們做何事？）我們是在毒品交易。（如何交易？）九
    十五年一月三十日晚上及九十五年一月三十一日中午，都是
    我以行動電話0000000000號打00000000
    00號，二次都是女的接的，但是第一次是女的，綽號『阿
    姊』拿給我的，第二次是乙○○拿給我的。……九十五年一
    月三十日晚上我用行動電話聯絡完後，在員林鎮大排水溝那
    裡，以新台幣二千元與綽號『阿姊』購買毒品海洛因一小包
    。第二次是九十五年一月三十一日中午我是在社頭鄉○○路
    ，車站旁邊一條路，也以二千元與與綽號『阿兄』購買毒品
    海洛因一包。（你除了上述二次毒品交易之外，是否尚有其
    他的毒品交易？）我於九十五年二月一日至九十五年二月六
    日止，與乙○○交易毒品約有六次，每天都有一次。（每次
    都是乙○○拿給你的？）是。（都在何時、地交易？以何種
    方式聯絡交易毒品？每次購買數量多少？金額為何？）購買
    的時間有時是下午，有時是晚上，我都是在二水火車站的公
    用電話先打乙○○的手機0000000000號，告知我
    要購買毒品，然後我到社頭火車站，再打乙○○的手機00
    00000000號，說我到了，後再約定地點交易（社頭
    鄉○○路段），我每次都是用這種方式，每次我都以二千元
    向乙○○購買毒品一包，他都是以二千元用成一包」等語（
    見偵查卷第一五○、一五一頁）。
    證人楊唸莒、盧萬華、張閔傑核與被告乙○○、丁○○自白
    情節大致相符。至於，證人盧萬華於偵查中雖證稱以其手機
    與販毒者手機「0000000000號」聯絡，但查盧萬
    華於警詢中已證稱與販毒者手機「0000000000號
    」聯絡購買毒品，且後者（警詢所述）始為被告乙○○所使
    用之手機號碼，則盧萬華於偵查中所證述之販毒者手機號碼
    應係號碼相近一時誤記所致；又九十五年一月三十日晚上，
    證人張閔傑在員林鎮大排水溝向綽號『阿姊』之被告丁○○
    購買毒品海洛因一小包，證人在警詢中證稱係以一千元購買
    毒品海洛因一包，然在上開偵查中則稱係以二千元購買毒品
    海洛因一包，就上開時間、地點被告丁○○有販賣一包海洛
    因予證人張閔傑部分前後一致，雖就九十五年一月三十日證
    人張閔傑買入一千元或二千元稍有出入，但就所證主要販毒
    情節大致相符，堪予採信，就張閔傑第一次買入海洛因金額
    部分，依「罪疑利益歸於被告」原則，此部分本院認定：九
    十五年一月三十日被告丁○○係以「一千元」販賣毒品海洛
    因一包予證人張閔傑。又，依據證人楊唸莒、盧萬華、張閔
    傑上開警詢、偵查證詞，可知其等與被告乙○○、丁○○聯
    絡購買毒品時，被告二人所使用之行動電話門號係0000
    000000、0000000000號，並不包括已扣案
    之0000000000號行動電話。
(三)、被告丁○○上訴後，雖以伊係受乙○○之託，出面轉交第一
    級毒品給楊唸莒；嗣稱：係證人楊唸莒、張閔傑拿錢給伊，
    伊再向乙○○購買後轉交給楊唸莒、張閔傑等語，惟查：證
    人楊唸莒係以其行動電話撥打0000000000號與被
    告丁○○聯絡後，約在彰化縣社頭鄉○○路六一八號前交易
    ，其未曾見過販毒之男子，均係向被告丁○○購買；而證人
    張閔傑於九十五年一月三十日晚上第一次毒品交易，係以其
    行動電話撥打0000000000號，由綽號「阿姊」之
    被告丁○○接聽電話，嗣並交付毒品海洛因各節，同經證人
    楊唸莒、張閔傑於上開警詢、偵查中證述綦詳，並無楊唸莒
    等二人先拿錢給被告丁○○，再由被告丁○○取得毒品海洛
    因轉交楊唸莒等二人之二次見面始完成交易情形，足見證人
    楊唸莒、張閔傑此部分交易毒品之對象係被告丁○○無訛。
    被告丁○○上開辯解，核屬畏罪卸責之詞，並非可取。
(四)、此外，並有警方跟監販毒過程之監視器光碟及翻拍畫面二十
    九張、攝有查獲毒品、磅秤、電話等物外觀之相片十八張、
    被告二人與購毒者張閔傑聯絡購毒事宜之通聯紀錄一件、確
    認扣案白粉二十包確均含有第一級毒品海洛因成分之法務部
    調查局九十五年四月六日調科一字第一四○○一二七三二號
    鑑定通知書一紙（見偵查卷第一五五頁）、認定被告乙○○
    經測謊結果呈不實反應之內政部警政署刑事警察局九十五年
    四月二十四日刑鑑字第○九五○○五八○八五號鑑定書一份
    （見偵查卷第一五六至一六二頁）存卷可查，復有前開丁○
    ○售予楊唸莒之毒品海洛因一包（毛重約零點三公克）、業
    已分裝之毒品海洛因二十包（合計淨重八六‧五九公克，空
    包裝總重九‧五四公克）、其等所有供販毒所用電子磅二臺
    、被告乙○○所有供聯繫販賣毒品海洛因使用之號碼000
    0000000號、0000000000號行動電話二支
    、分裝袋一大包，以及販賣毒品海洛因所得款項合計一萬九
    千六百元等物扣案可資佐證。
(五)、再者，被告乙○○、丁○○雖非每次均出面交付毒品海洛因
    ，惟按以自己共同犯罪之意思，參與實施犯罪構成要件以外
    之行為，或以自己共同犯罪之意思，事先同謀，而由其中一
    部分人實施該犯罪行為者，均為共同正犯（司法院大法官會
    議釋字第一○九號解釋參照）。換言之，行為人如係以自己
    共同犯罪之意思參與犯罪，其所參與者縱非該犯罪構成要件
    之行為，仍無礙於共同正犯罪責之成立。至於立場對立之各
    行為人，如各有其目的，而各依其目的分別實施犯罪行為，
    致彼此間無所謂犯意聯絡者，各行為人固僅應就其實施之行
    為，分別負責。然立場對立之各個行為人間，若有共同之目
    的，並為達成此一共同目的，而基於彼此間共同犯意之聯絡
    ，推由其中一部分人實施犯罪行為者，則仍屬共同正犯，應
    就彼此犯意聯絡範圍內之全部犯罪結果共負責任。又共同正
    犯間之犯意聯絡，並不以數人間直接發生為限，即有間接之
    聯絡者，亦包括在內。查，本件被告二人販賣毒品所用之手
    機門號0000000000、0000000000號均
    係被告乙○○所有，業經其自承在卷，且00000000
    00號同一支手機有時由被告丁○○接聽，並出面販賣交付
    毒品，有時卻由被告乙○○接聽，並出面販賣交付毒品，足
    徵被告乙○○、丁○○縱未親自參與各次販賣毒品犯行，然
    其與另一位接聽電話並出面販賣交付毒品者二人間，既在合
    同意思範圍以內，各自分擔犯罪行為之一部，相互利用他人
    之行為，以達其犯罪之目的者，即應對於全部所發生之結果
    ，共同負責。
(六)、綜上所述，被告丁○○前開辯詞應係事後卸責之詞，不足採
    信，本件事證已臻明確，被告乙○○、丁○○犯行均堪認定
    ，應予依法論科。
二、核被告乙○○、丁○○二人所為，均係犯毒品危害防制條例
    第四條第一項之販賣第一級毒品罪。被告二人持有第一級毒
    品海洛因之低度行為，應為販賣第一級毒品之高度行為所吸
    收，不另論罪。並且：
(一)、被告二人間就上開販賣第一級毒品犯行，有犯意之聯絡，行
    為之分擔，均為共同正犯。
(二)、按被告二人行為後，刑法第五十六條連續犯之規定，業於九
    十四年二月二日總統令公布修正，於九十五年七月一日施行
    （下稱新刑法，修正前刑法下稱舊刑法），則被告二人之犯
    行，因行為後新法業已刪除連續犯之規定，此刪除雖非犯罪
    構成要件之變更，但顯已影響行為人刑罰之法律效果，自屬
    法律有變更，依新法第二條第一項規定，比較新、舊法結果
    ，仍應適用較有利於被告二人之行為時法律即舊法論以連續
    犯（最高法院九十五年五月二十三日刑事庭第八次會議決議
    參照）。準此，被告乙○○、丁○○先後多次犯行，時間緊
    接，所犯基本構成要件相同，顯係基於概括之犯意反覆為之
    ，為連續犯，依修正前刑法第五十六條，應均以一罪論，且
    除上開法定刑為死刑、無期徒刑之部分外，皆加重其刑。
(三)、被告乙○○前曾於八十四年間因違反肅清煙毒條例、麻醉藥
    品管理條例等案件，經本院分別以八十四年度上訴字第四四
    一號、八十四年度上易字第三五五號判處有期徒刑三年二月
    、六月確定，嗣經本院定應執行有期徒刑三年四月確定（原
    審判決誤載為經法院分別判處有期徒刑三年、四月，並定應
    執行有期徒刑三年二月確定），經入監執行，於八十六年三
    月六日假釋出監；嗣又於八十八年間，因施用第一、二級毒
    品案件，經臺灣彰化地方法院以八十八年度訴字第六一號分
    別判處有期徒刑一年、八月，並定應執行有期徒刑一年六月
    確定，後並撤銷上開假釋，再於八十八年五月十日入監執行
    殘刑及接續執行上開一年六月有期徒刑，於九十三年六月十
    五日再次縮短刑期假釋出監，其後於九十三年十月八日假釋
    期滿未經撤銷而執行完畢。被告丁○○前曾因違反肅清煙毒
    條例案件，經本院以八十三年度上訴字第三三○一號判處有
    期徒刑四年確定，又因違反麻醉藥品管理條例案件，經臺灣
    彰化地方法院以八十三年度訴字地一五二九號分別判處有期
    徒刑五年七月（販賣部分）、五月（施用部分），丁○○不
    服提起上訴，經本院以八十四年度上訴字第二四○四號就原
    判決關於販賣化學合成麻醉藥品部分暨執行刑撤銷，改判有
    期徒刑四年（販賣部分）其他部分上訴駁回（施用部分維持
    有期徒刑五月），並定應執行有期徒刑四年四月確定，二案
    接續執行，於八十六年十二月三十一日假釋出監，嗣撤銷假
    釋，再於九十年二月十四日入監執行殘刑四年七月二十四日
    ，其後於九十四年六月二十二日縮短刑期執行完畢，有臺灣
    彰化地方法院檢察署刑案資料查註紀錄表及臺灣高等法院被
    告前案紀錄表各二件在卷可按，茲於五年以內被告二人再故
    意犯本件有期徒刑以上之罪，不論依修正前之刑法第四十七
    條，或修正後之刑法第四十七條第一項之規定，均構成累犯
    ，對被告而言並無有利或不利之情形，自不生新舊法比較之
    問題，均應逕依修正前之刑法第四十七條，論以累犯，並遞
    加重其刑，但法定刑死刑、無期徒刑部分，不得加重。
(四)、以被告二人販賣海洛因之所得「財物」共計一萬九千六百元
    ，顯見犯罪所得不多，相對於長期大量販賣毒品之大毒梟而
    言，被告對社會治安及國民健康之危害較小，縱予宣告上開
    法定最低刑度之無期徒刑，在客觀上仍足以引起一般同情，
    且無從與前開大毒梟之惡行有所區隔，認嫌過重，而非不可
    憫恕，故依修正前刑法第五十九條減輕其刑（修正後刑法第
    五十九條規定「認科以最低度刑仍嫌過重」，係將以往實務
    上此部分之適用條件明文化，不生新舊法比較問題）。
三、原審法院認被告乙○○、丁○○所犯連續販賣第一級毒品罪
    部分，犯罪事證明確，而予論罪科刑，固非無見，惟查：
(一)、科刑之判決書，其主文、事實與理由必須互相一致，否則即
    屬判決理由矛盾之違法。查，原審判決主文及犯罪事實，均
    記載被告乙○○、丁○○「共同」販賣第一級毒品，但於理
    由欄漏為論述，且其據上論斷欄引用法條亦漏未引用刑法第
    二十八條；又扣案之毒品毒品海洛因合計共二十一包，原審
    判決主文諭知「沒收」，但其理由欄則論述依毒品危害防制
    條例第十八條第一項規定「沒收銷燬」（見原審判決書第六
    頁第七至十一行），有判決主文、事實與其判決理由記載不
    一之矛盾。
(二)、被告乙○○所有0000000000號行動電話（含ＳＩ
    Ｍ卡）一支，並無證據證明與販賣第一級毒品有關，前已敘
    及；又，門號0000000000號、00000000
    00號行動電話內之ＳＩＭ卡各一張，依國內電信公司定型
    化契約之約定，該晶片卡之所有權仍屬電信公司所有，申請
    人僅因承租門號而取得使用權，是以，縱有行動電話係犯罪
    行為人所有，供其犯罪所用之物，但行動電話內之ＳＩＭ卡
    仍不得諭知沒收。原審未察竟就被告乙○○所有00000
    00000號行動電話（含ＳＩＭ卡）一支，及其所有門號
    0000000000號、0000000000號行動電
    話手機內之ＳＩＭ卡各一張均諭知沒收，於法未合。
(三)、按，科刑之判決書所記載之犯罪事實，為論罪科刑適用法律
    之基礎，故凡於適用法令有關之重要事項，如犯罪時間、地
    點、方法等項，必須詳加認定，明確記載，始足為適用法律
    之依據。原判決認定被告乙○○、丁○○共同以號碼000
    0000000號、0000000000號、00000
    00000號行動電話為連絡工具，共同連續販賣第一級毒
    品海洛因予楊唸莒、盧萬華、張閔傑各四次、一次、八次，
    且其中張閔傑部分，被告二人共同於九十五年一月三十日起
    ，至九十五年二月六日止，在彰化縣社頭鄉○○村○○路六
    一八號住處附近，連續按日販賣毒品海洛因予張閔傑共八次
    ，第一次由丁○○出面交付毒品，其餘均由乙○○出面交付
    毒品。然查，依證人楊唸莒、盧萬華、張閔傑上開證詞顯示
    ，被告二人並無以0000000000號行動電話聯絡販
    賣毒品事實，且九十五年一月三十日晚上，係被告丁○○在
    「員林鎮大排水溝前」與張閔傑交易毒品，該次並非在彰化
    縣社頭鄉○○村○○路六一八號住處附近交易，又九十五年
    二月一日起至九十五年二月六日止之六次毒品交易，均係張
    閔傑在彰化縣二水火車站之撥打乙○○的手機000000
    0000號聯絡，已如前述。故原審認定被告二人使用00
    00000000號行動電話聯絡販毒，九十五年一月三十
    日在彰化縣社頭鄉○○村○○路六一八號住處附近與張閔傑
    交易毒品，九十五年二月一日起至九十五年二月六日止之六
    次毒品交易，張閔傑以其行動電話與被告二人聯絡各節，核
    與卷內證據不符，自有疏誤。
    被告上訴意旨，均認原審量刑過重，被告丁○○並否認販賣
    第一級毒品海洛因部分予楊唸莒、張閔傑之意思，以及檢察
    官上訴意旨，以原審適用刑法第五十九條酌予減輕被告二人
    之刑，有適用法則不當情形，指摘原判決不當，惟被告二人
    罪證明確，且其等販毒所得財物僅有一萬九千六百元，其犯
    罪之情狀縱科以法定罪低刑度仍嫌過重，故原審量處被告乙
    ○○、丁○○有期徒刑九年六月、八年六月，並無上開指摘
    量刑失重失輕情形，則被告二人及檢察官之上訴均無可取，
    但原審判決既有前開可議之處，即屬無可維持，自應由本院
    將原審判決撤銷改判。
四、爰審酌被告二人犯罪之動機、目的、方法、手段、所得利益
    ，其等前有多項之犯罪紀錄，品行不佳可見，且其等明知海
    洛因係我國法令公告之毒品，具有成癮性，竟貪圖販賣毒品
    之暴利，連續販售他人施用，足以使購買施用者導致生理成
    癮性及心理之依賴性，進而嚴重戕害國民身心健康及危害社
    會治安，惡性非輕，並參酌其等販賣毒品之期間、次數、數
    量，及依其等分工模式可知被告乙○○涉案情節較重，被告
    丁○○涉案情節較輕等一切情狀，分別量處如主文第二項所
    示之刑，以資懲儆。扣案之毒品海洛因合計共二十一包（其
    中二十包合計淨重八六‧五九公克，空包裝總重九‧五四公
    克，另一包毛重○‧三公克），係因被告二人販賣毒品因而
    查獲之第一級毒品，且其包裝袋均與毒品無法析離（參卷附
    法務部調查局九十三年三月十九日調科壹字第○九三○○一
    一三○六○函，見本院卷第一○二頁），均應視為毒品，均
    應依毒品危害防制條例第十八條第一項前段規定宣告沒收銷
    燬之。另扣案之電子磅秤二臺、號碼0000000000
    號、0000000000號行動電話（不含ＳＩＭ卡）二
    支、分裝袋一大包，均為被告乙○○所有所有供其等販賣毒
    品海洛因所使用之物，業據被告二人於供明在卷，均應依毒
    品危害防制條例第十九條第一項之規定宣告沒收。又被告二
    人連續販賣毒品海洛因圖利，販毒所得為一萬九千六百元，
    並已扣案，亦應依毒品危害防制條例第十九條第一項規定宣
    告沒收。至於，扣案0000000000號行動電話（含
    ＳＩＭ卡）一支，並無證據證明與販賣第一級毒品有關，0
    000000000號、0000000000號門號之Ｓ
    ＩＭ卡二片，其晶片卡之所有權仍屬電信公司所有，又扣案
    未建置ＳＩＭ卡之行動電話手機二支、塑膠小湯匙一支、帳
    冊一本、安非他命三包、安非他命吸食器一組及現金九萬七
    千六百元等，其帳冊之內容僅係記載生活費用雜支，依卷內
    既存資料亦未發現未建置ＳＩＭ卡之行動電話手機二支及一
    支塑膠小湯匙與販毒有何關聯，另安非他命三包、安非他命
    吸食器一組，明顯與販賣海洛因無關，而依前開所列證據僅
    足證明被告二人販毒所得合計為一萬九千六百元，其餘扣案
    金額部分，亦無從遽認係其等販毒所得，此外復查無積極確
    切證據足認此部分扣案之物品確係供被告二人販毒所用，依
    法均尚不得遽予沒收，應由檢察官另為適法之處理，附此敘
    明。
乙、不另為無罪諭知部分：
一、公訴意旨另以：被告二人於不詳時間，在彰化縣員林鎮、社
    頭鄉等地，另曾連續販賣第一級毒品海洛因三次予張閔傑，
    因認被告二人此部分亦涉犯毒品危害防制條例第四條第一項
    之販賣第一級毒品罪嫌云云。
二、按犯罪事實應依證據認定之，無證據不得認定犯罪事實，刑
    事訴訟法第一百五十四條第二項定有明文；且認定不利於被
    告之事實，須依積極證據，苟積極證據不足為不利於被告事
    實之認定時，即應為有利於被告之認定，更不必有何有利之
    證據，亦有最高法院三十年度上字第八一六號判例可資參照
    。
三、公訴人認被告另涉犯此部分罪行，無非係以證人張閔傑於警
    訊時或偵查中之個人證詞為其主要論據。訊據被告二人堅決
    否認另犯有此部分罪行，均辯稱：其等僅有前開業已供承之
    販毒犯行等語。經查：本件除前開業經上開論罪科刑之販賣
    毒品犯行外，其餘並未見證人張閔傑具體指明其就此三次向
    被告二人購買海洛因之時間、地點、數量、價格等關鍵事項
    ，僅泛稱另於某不詳期間內另有購買三次，殊嫌抽象籠統，
    且遍查全卷，亦未發現有任何明確通聯紀錄可資補強上開證
    人張閔傑之證詞，是除其證述內容與被告二人自白相符部分
    堪予採信外（即事實欄二(三)部分），其餘證述內容，既為被
    告二人所堅詞否認，實難僅憑其個人關於此部分單一之抽象
    籠統證詞，遽認被告二人另犯有該部分販毒犯行。此外，本
    院復查無其他積極確切之證據足資證明被告二人確另有此部
    分犯行，參照前開法條及說明，應認被告二人此部分之罪嫌
    尚有不足。又此部分既難認被告二人另犯有販賣第一級毒品
    之罪行，原應就此部分為無罪之諭知，惟起訴書認此部分與
    前開起訴販賣第一級毒品有罪部分具有裁判上一罪關係，爰
    不另為無罪之諭知，附此說明。
據上論結，應依刑事訴訟法第三百六十九條第一項前段、第三百
六十四條、第二百九十九條第一項前段、毒品危害防制條例第四
條第一項、第十八條第一項前段、第十九條第一項，刑法第十一
條、第二條第一項前段、第二十八條、第五十九條，修正前刑法
第五十六條、第四十七條，判決如主文。
本案經檢察官甲○○到庭執行職務。
中    華    民    國    95    年    11    月    16    日
            刑事第八庭    審判長法  官  羅  得  村
                                法  官  張  靜  琪
                                法  官  陳  宏  卿
上列正本證明與原本無異。
如不服本判決應於收受送達後十日內向本院提出上訴書狀，其未
敘述上訴之理由者並得於提起上訴後十日內向本院補提理由書（
均須按他造當事人之人數附繕本）。
                                書記官  柯  孟  伶
中    華    民    國    95    年    11    月    17    日
【附錄論罪科刑法條】：
毒品危害防制條例第4條第1項：
製造、運輸、販賣第一級毒品者，處死刑或無期徒刑；處無期徒
刑者，得併科新臺幣1千萬元以下罰金。
前五項之未遂犯罰之。
                                                      Ｒ


司法院資訊處製作；財團法人民間司法改革基金會備份。
